---
title: "107-2 大數據分析方法 作業一"
output: github_document
author: B0544203石家安
---

搞不清楚各行各業的薪資差異嗎? 念研究所到底對第一份工作的薪資影響有多大? CP值高嗎? 透過分析**初任人員平均經常性薪資**- [開放資料連結](https://data.gov.tw/dataset/6647)，可初步了解台灣近幾年各行各業、各學歷的起薪。

## 比較103年度和106年度大學畢業者的薪資資料

### 資料匯入與處理
- 載入packages
```{r packageload}
library(readr)
library(dplyr)
```
- 將指定檔案匯入r
```{r dataload}
education103 <- read_csv("~/R/hw1/education103.csv")
education104 <- read_csv("~/R/hw1/education104.csv")
education105 <- read_csv("~/R/hw1/education105.csv")
education106 <- read_csv("~/R/hw1/education106.csv")
```
- **由於106年的部分職業命名格式於103~105不同，但為相同之職業**
    - 如:106年職業"工業及服務業部門-技藝_機械設備操作及組裝人員"，而，103年職業"工業及服務業部門-技藝、機械設備操作及組裝人員"，其中之_符號與其他年分之職業命名方式不一樣
    - 故將106年之職業進行資料修改    
```{r datacleae}
education106$大職業別 <-gsub("_","、",education106$大職業別)
```

- 取出需用到的欄位(年度、職業類別、"大學"畢業薪資)，為了讀取方便將選取欄位重新命名<br/>
 設定stringsAsFactors = F，以防止欄位以Factor之型態儲存
```{r}
education103N1<-data.frame(Job=education103$大職業別,
                               Salary_College=education103$`大學-薪資`,stringsAsFactors = F) 
education106N1<-data.frame(Job=education106$大職業別,
                         Salary_College=education106$`大學-薪資`,stringsAsFactors = F)
```

- 透過職業別inner_join，篩選出103與106都有的職業別，故by用Job欄位進行篩選<br/>
此外，為了讀取方便將選取欄位重新命名
```{r}
edu103to106<-inner_join(education103N1,education106N1,by="Job")
names(edu103to106)<-c("Job","Salary103_College","Salary106_College")
```

- 將原Dataframe薪資表空值的符號—，轉為NA<br/>
- 新增一欄位比較103與106的畢業薪資，故需將原character型態的兩薪資欄位轉為numeric
```{r warning=FALSE}
edu103to106$Salary103_College<-gsub("—","NA",edu103to106$Salary103_College)
edu103to106$Salary106_College<-gsub("—","NA",edu103to106$Salary106_College)

edu103to106$Salary103_College<-as.numeric(edu103to106$Salary103_College)
edu103to106$Salary106_College<-as.numeric(edu103to106$Salary106_College)

edu103to106$SalaryIncrease<-edu103to106$Salary106_College/edu103to106$Salary103_College
```

### 106年度薪資較103年度薪資高的職業有哪些? 
- 篩選106年薪資較103年度高的職業(SalaryIncrease>1)，故以row做子集，並將提高的職業另外存成HigherWage變數<br/>
- 列出薪資以大到小提高的順序，並呈現前十名的資料，因此用head函數
```{r compare103106}
HigherWage<-filter(edu103to106,SalaryIncrease>1) 
HigherWage<-HigherWage[order(HigherWage$SalaryIncrease,decreasing = T),]
knitr::kable(head(HigherWage,10)) 
```

1.  結果得知「其他服務業-技術員及助理專業人員」薪水漲幅最高(共漲幅1.13%)，此外，前10名中「住宿及餐飲業」職業種類薪資漲幅度就佔了兩名(第2、9名)<br/>
2.  儘管「其他服務業」與「住宿及餐飲業」職業種類薪資有明顯的漲幅度，但於前10名中，從薪水欄   位卻另外得知他們起薪相對較低，如「用水供應及污染整治業」的研究所畢業起薪為31560，但「其他服務業」與「住宿及餐飲業」起薪大概28000，因此推測由於他們起薪相對較低，故薪水漲幅度才會較明顯。

### 提高超過5%的的職業有哪些? 
```{r over5}
OverFivePercent<-HigherWage[HigherWage$SalaryIncrease>1.05,]
OverFivePercent<-OverFivePercent[complete.cases(OverFivePercent),]
knitr::kable(OverFivePercent) 
```

1.  從表得知薪資有明顯漲幅(>1.05)的職業共有58個，故一共有46個職業並未有明顯之漲幅(另外以nrow(HigherWage)-nrow(OverFivePercent)=46得知)

### 主要的職業種別是哪些種類呢?
- 使用strsplit取出職業別中"-" 前面的字串，了解是那些職業種類，
- 將後方的子職業篩選掉，留下主要職業種類別，由於切割完之字串為list型態，故轉乘向量之型態
- 用table計算次數，並以次數最多至最小排序列出主要職業別
```{r mainType}
JobType<-strsplit(OverFivePercent$Job,"-")
for(n in 1:length(JobType)){
  JobType[n]<-JobType[[n]][1]
}
knitr::kable( sort(table(unlist(JobType)),decreasing = T) ) 
```

1.  用水供應及污染整治業、專業、科學及技術服務業、教育服務業、資訊及通訊傳播業、其他服務業為主要的薪資漲幅度主要職業別
<br/>推測: 因這些產業都較相對規模專業的知識，其他產業可能較重經驗的運用，<br/>
如:金融及保險業，此產業推測因較注重經驗以及業績，故升學與否並不會造成太大的薪資差異

## 男女同工不同酬現況分析

男女同工不同酬一直是性別平等中很重要的問題，分析資料來源為103到106年度的大學畢業薪資。

### 103到106年度的大學畢業薪資資料，哪些行業男生薪資比女生薪資多?

#### 資料處理

- 篩選各年之資料，將不完整之資料篩掉(—|…)
- 新增一欄位(status)表男女薪資比是否有差異
    - M_wage_More_F_wage 男生薪資多於女生薪資
    - F_wage_More_M_wage 女生薪資多於男生薪資
    - F_wage_Equal_M_wage 男生薪資等於女生薪資
```{r warning=FALSE}
#103
edu103N3<-data.frame(Job=education103$大職業別,UniWage103=education103$`大學-薪資`,
                     FMUniwage103=education103$`大學-女/男`,stringsAsFactors = F)
edu103N3<-edu103N3[!grepl("—|…",edu103N3$FMUniwage103),]
edu103N3$FMUniwage103<-as.numeric(edu103N3$FMUniwage103)
edu103N3$status<-ifelse(edu103N3$FMUniwage103<100,"M_wage_More_F_wage",
                        ifelse(edu103N3$FMUniwage103>100,"F_wage_More_M_wage"
                               ,"F_wage_Equal_M_wage"))
#104
edu104N3<-data.frame(Job=education104$大職業別,UniWage104=education104$`大學-薪資`,
                     FMUniwage104=education104$`大學-女/男`,stringsAsFactors = F)
edu104N3<-edu104N3[!grepl("—|…",edu104N3$FMUniwage104),]
edu104N3$FMUniwage104<-as.numeric(edu104N3$FMUniwage104)
edu104N3$status<-ifelse(edu104N3$FMUniwage104<100,"M_wage_More_F_wage",
                        ifelse(edu104N3$FMUniwage104>100,"F_wage_More_M_wage"
                               ,"F_wage_Equal_M_wage"))
#105
edu105N3<-data.frame(Job=education105$大職業別,UniWage105=education105$`大學-薪資`,
                     FMUniwage105=education105$`大學-女/男`,stringsAsFactors = F)
edu105N3<-edu105N3[!grepl("—|…",edu105N3$FMUniwage105),]
edu105N3$FMUniwage105<-as.numeric(edu105N3$FMUniwage105)
edu105N3$status<-ifelse(edu105N3$FMUniwage105<100,"M_wage_More_F_wage",
                        ifelse(edu105N3$FMUniwage105>100,"F_wage_More_M_wage"
                               ,"F_wage_Equal_M_wage"))
#106
edu106N3<-data.frame(Job=education106$大職業別,UniWage106=education106$`大學-薪資`,
                     FMUniwage106=education106$`大學-女/男`,stringsAsFactors = F)
edu106N3<-edu106N3[!grepl("—|…",edu106N3$FMUniwage106),]
edu106N3$FMUniwage106<-as.numeric(edu106N3$FMUniwage106)
edu106N3$status<-ifelse(edu106N3$FMUniwage106<100,"M_wage_More_F_wage",
                        ifelse(edu106N3$FMUniwage106>100,"F_wage_More_M_wage"
                               ,"F_wage_Equal_M_wage"))
```

##### 哪些行業男生薪資比女生薪資多?
- 103年
```{r male103}
#103
MMoreF103<-edu103N3[order(edu103N3$FMUniwage103),]
knitr::kable(head(MMoreF103,10)) 
```

1.  由MMoreF103得知於103產業中，於前10名中，多數造成男女薪資有差異之職位為，大職業別的子職業別為:技藝、機械設備操作及組裝人員
2.  推測:技藝、機械設備操作及組裝人員之工作內容需強大的勞力與力氣，故部分男生做事效率可能會比大部分女生做事效率，故薪資會比女生高

- 104年
```{r male104}
#104
MMoreF104<-edu104N3[order(edu104N3$FMUniwage104),]
knitr::kable(head(MMoreF104,10))
```

1.  由MMoreF103得知於103產業中，於前10名中，多數有薪資差異之職位為，大職業別的子職業別仍為:技藝、機械設備操作及組裝人員
2.  推測原因如上述所說

- 105年
```{r male105}
#105
MMoreF105<-edu105N3[order(edu105N3$FMUniwage105),]
knitr::kable(head(MMoreF105,10))
```

1.  由MMoreF105得知於105產業中，今年男生薪資比女生薪資高的前10名，與前兩年之呈現較不一樣，「技藝、機械設備操作及組裝人員」職業之薪資差異度大幅減少。

- 106年 
```{r male106}
#106
MMoreF106<-edu106N3[order(edu106N3$FMUniwage106),]
knitr::kable(head(MMoreF106,10))
```

1.  對比四張表，從103年表之男女新資之最高差異比為(84.97)，到106年表之男女新資之最高差異比為(95.51)，男女薪資比有明顯的縮小，表示，**現今產業越來越重視性別平等**

### 哪些行業女生薪資比男生薪資多? 
- 103年
```{r female103}
#103
FMoreM103<-edu103N3[order(edu103N3$FMUniwage103,decreasing = T),]
knitr::kable(head(FMoreM103,10)) 
```

1.  由FMoreM103得知於103產業中幾乎全部的產業男生薪資高於女生，除了:礦業及土石採取業-技術員及助理專業人員、用水供應及污染整治業-服務及銷售工作人員、營造業-服務及銷售工作人，男女薪資平等沒有差異

- 104年
```{r female104}
#104
FMoreM104<-edu104N3[order(edu104N3$FMUniwage104,decreasing = T),]
knitr::kable(head(FMoreM104,10))
```

1.  由FMoreM104得知於104產業中，「專業、科學及技術服務業-技藝、機械設備操作及組裝人員」女生薪資略高於男生，而，用水供應及污染整治業-服務及銷售工作人員、不動產業-技藝、機械設備操作及組裝人員、醫療保健服務業-服務及銷售工作人員、其他服務業-專業人員，男女薪資平等沒有差異，其餘的職業男生薪資仍高於女生
2.  推測，「專業、科學及技術服務業-技藝、機械設備操作及組裝人員」職業之刻板印象偏好男生從事，可能此產業少部分女性於此年工作較比男性認真，故薪水略高於男生

- 105年
```{r female105}
#105
FMoreM105<-edu105N3[order(edu105N3$FMUniwage105,decreasing = T),]
knitr::kable(head(FMoreM105,10))
```

1.  由FMoreM105得知於105產業中，「金融及保險業-專業人員」女生薪資略高於男生
2.  而105年男女薪資平等之職業則比前兩年多一點，但，仍有大部分之職業男生薪資仍高於女生
3.  推測，「金融及保險業-專業人員」女生薪資略高於男生，因此產業之薪水配給可能為業績，故，只要女生於今年之業績較好，薪水自然會變高

- 106年
```{r female106}
#106
FMoreM106<-edu106N3[order(edu106N3$FMUniwage106,decreasing = T),]
knitr::kable(head(FMoreM106,10))
```

1.  由FMoreM106得知於106產業中，「資訊及通訊傳播業-服務及銷售工作人員」女生薪資略高於男生
2.  而106年男女薪資平等之職業又比去年多，表示，**現今產業越來越重視性別平等**，
3.  此外，於此表得知大部分薪資平等所從事的多為「服務及銷售工作人員」，<br/>
推測，女生越來越喜歡從事此類職位，且也可能是此類重視服務，故可能只要服務態度好，被服務的顧客越多，薪資越高


## 研究所薪資差異

以106年度的資料來看，哪個職業別念研究所最划算呢 (研究所學歷薪資與大學學歷薪資增加比例最多)?

### 資料處理
- 取需用到的欄位(職業類別、大學畢業薪資、研究所以上畢業薪資)，為讓讀取方便將欄位重新命名<br/>
- 將原Dataframe薪資表空值的符號—，轉為NA <br/>
- 新增一欄位比較大學與研究所以上的畢業薪資(研究所薪資 / 大學薪資)，故需將原character型態的兩薪資欄位轉為numeric
```{r warning=FALSE}
GradAndUni<-data.frame(Job=education106$大職業別,CollegeSalary=education106$`大學-薪資`,
                       GraduateSchoolSalary=education106$`研究所及以上-薪資`,
                       stringsAsFactors = F) 

GradAndUni$CollegeSalary<-gsub("—","NA",GradAndUni$CollegeSalary)
GradAndUni$GraduateSchoolSalary<-gsub("—","NA",GradAndUni$GraduateSchoolSalary)

GradAndUni$CollegeSalary<-as.numeric(GradAndUni$CollegeSalary)
GradAndUni$GraduateSchoolSalary<-as.numeric(GradAndUni$GraduateSchoolSalary)

GradAndUni$IncreaseRate<-GradAndUni$GraduateSchoolSalary/GradAndUni$CollegeSalary
```

- 篩選出研究所以上畢業薪資較大學畢業薪資高的職業，故以row做子集，
- 列出薪資以大到小提高的順序，並呈現前十名的資料，因此用head函數 

```{r grad}
GradAndUni<-filter(GradAndUni,IncreaseRate>1) 
GradAndUni<-GradAndUni[order(GradAndUni$IncreaseRate,decreasing = T),]
knitr::kable( head(GradAndUni,10) )
```

1.  從答案可知從事「礦業及土石採取業-事務支援人員」職業讀研究所是最好的，因相較於大學畢業薪資，研究所畢業後的薪資整整漲幅1.21% <br/>
2.  此外，「專業_科學及技術服務業」研究所畢業薪資也漲幅很多(1.20%)，特別是其中的「事務支援人員」職位，薪資也漲幅1.19% <br/>
3.  然而，儘管「礦業及土石採取業-事務支援人員」薪資漲幅較大，但在前10名中，「礦業及土石採取業-事務支援人員」職業的起薪卻是最低的，故由此可猜測，薪資漲幅度有顯著差異，可能是因為起薪相對較低

## 我有興趣的職業別薪資狀況分析

### 有興趣的職業別篩選，呈現薪資

- 選取最新之資料(106年)，篩選自己有興趣的職業別:<br/>
**資訊及通訊傳播業、專業_科學及技術服務業、金融及保險業**
```{r like}
Intrested<-filter(GradAndUni,grepl("^資訊及通訊傳播業|^專業_科學及技術服務業|^金融及保險業",Job))
```

### 這些職業別研究所薪資與大學薪資差多少呢？
- 新增一欄位(GapWithGraAndCol)比較大學與研究所以上的畢業薪資明確之相差金額(研究所薪資 - 大學薪資)，
- 為呈現相對應的大學畢業薪資與研究所畢業薪資，故將不完整之資料篩選掉
```{r likeGrad}
Intrested$GapWithGraAndCol<-Intrested$GraduateSchoolSalary-Intrested$CollegeSalary

Intrested<-Intrested[complete.cases(Intrested),]
Intrested<-Intrested[order(Intrested$GraduateSchoolSalary,decreasing = T),]

knitr::kable(Intrested)
```

1.  因對金融及保險業有些興趣，及本身以資訊較為專業，故選取此三種有涉及的產業。<br/>
2.  由於在尚未看過此表時，決定考關於資訊相關方面之研究所，因除了本身對資訊的興趣，還認為資訊相關之產業為現代社會之主流，故認為資訊產業之薪水會較高
3.  但從此表得知，有關資訊領域方面之薪水，無論是大學畢業或研究所畢業之薪水並沒有特別高，<br/>然而，多半「金融及保險業」產業薪資意外的高於資訊相關產業，因此，在起薪方面，與原先之想像有些微不同
4.  故為進一步了解「金融及保險業」職業之大學畢業與研究所畢業之薪水是否有明顯漲幅度，故在進行下列分析

```{r moreAnalysis}
RateRank<-Intrested[order(Intrested$IncreaseRate,decreasing = T),]
knitr::kable(RateRank)
```

1.  由RateRank表與Intrested表對照可知，儘管「金融及保險業」產業薪資較高，但薪資漲幅度卻不比另兩產業顯著
2.  故儘管資訊相關之產業畢業薪水並未為高於「金融及保險業」，但由於資訊相關產業，研究所畢業與大學畢業之薪資漲幅度仍有明顯之影響，且自己對資訊業相對較有興趣，故仍然會考取有關資訊類之研究所
3.  ps. RateRank表與Intrested表是一樣的資料表，只是順序依據不一樣<br/>
(Intrested為起薪排序，RateRank為薪資漲幅度排序)